臺灣臺南地方法院臺南簡易庭民事判決
111年度南小字第1498號
原      告  兆豐產物保險股份有限公司

法定代理人  梁正德  
訴訟代理人  楊豐隆  
被      告  郭騏勝  
上列當事人間請求侵權行為損害賠償（交通）事件，本院於民國
111年11月9日言詞辯論終結，判決如下：
    主    文
被告應給付原告新臺幣24,170元，及自民國111年7月11日起至清
償日止，按週年利率百分之5計算之利息。
原告其餘之訴駁回。
訴訟費用新臺幣1,000元，由被告負擔新臺幣700元，餘由原告負
擔。
本判決原告勝訴部分得假執行。
    事實及理由
壹、程序方面：
一、按訴狀送達後，原告不得將原訴變更或追加他訴，但擴張或
    減縮應受判決事項之聲明者，不在此限，民事訴訟法第255
    條第1項第3款定有明文。本件原告起訴時，原請求被告給付
    新臺幣（下同）40,150元，及自起訴狀繕本送達翌日起至清
    償日止，按週年利率百分之5計算之利息，嗣於訴訟中將請
    求本金變更為34,529元。經核原告此一變更，乃屬減縮應受
    判決事項之聲明，與前開規定並無不符，應予准許，先為敘
    明。
二、被告經合法通知，無正當理由未於言詞辯論期日到場，核無
    民事訴訟法第386條各款所列情形，爰依原告之聲請，由其
    一造辯論而為判決。　　
貳、實體方面：
一、原告主張：被告於民國109年9月12日凌晨0時25分許，騎乘
    車牌號碼000-0000號普通重型機車，沿臺南市安南區北安路
    4段由南往北方向行駛，行經該路534號前時，因未注意車前
    狀況，自後擦撞在該處機慢車優先道上靜止之由原告承保、
    被保險人瑞鴻交通有限公司（下稱瑞鴻公司）所有、訴外人
    李仲元駕駛之車牌號碼000-0000號營業用小客車（下稱系爭
    車輛），致系爭車輛受有損害。原告已依約賠付瑞鴻公司修
    復費用40,150元（其中工資費用13,900元、塗裝費用7,000
    元、零件費用19,250元），並同意就零件費用扣除折舊部分
    5,621元不予請求，惟扣除後尚有34,529元未獲被告賠償。
    為此，依保險法第53條第1項、民法第184條第1項前段、第1
    91條之2規定，請求被告賠償上開損害。並聲明：被告應給
    付原告34,529元，及自起訴狀繕本送達翌日起至清償日止，
    按週年利率百分之5計算之利息。
二、被告經合法通知，未於言詞辯論期日到場，亦未提出書狀為
    任何聲明或陳述。
三、得心證之理由：
  ㈠原告主張其所承保之系爭車輛於前開時地遭被告擦撞致受有
    損害，支出修復費用40,150元（其中工資費用13,900元、塗
    裝費用7,000元、零件費用19,250元），原告已依保險契約
    悉數理賠瑞鴻公司等情，業據提出查核單、系爭車輛行車執
    照、李仲元駕駛執照、臺南市政府警察局道路交通事故當事
    人登記聯單、道路交通事故現場圖、系爭車輛受損照片、全
    盟汽車有限公司估價單、統一發票、賠款滿意書等件為證（
    調字卷第17至35頁），並經本院依職權向臺南市政府警察局
    第三分局調取本件事故相關資料在卷可稽（調字卷第45至99
    頁）。被告於相當時期受合法通知，未於言詞辯論期日到場
    爭執，亦未提出書狀作何聲明或陳述。本院調查原告所提上
    開證據之結果，核與其所述相符，堪信原告主張為真實。
  ㈡按汽車行駛時，駕駛人應注意車前狀況及兩車並行之間隔，
    並隨時採取必要之安全措施，不得在道路上蛇行，或以其他
    危險方式駕車；汽車臨時停車時，應依車輛順行方向緊靠道
    路邊緣，其前後輪胎外側距離緣石或路面邊緣不得逾60公分
    ，道路交通安全規則第94條第3項、第111條第2項本文分別
    定有明文。查被告駕駛機車行駛於道路，本應注意遵守上述
    道路交通安全規則所課予駕駛人之注意義務，又本件交通事
    故發生時為天候晴、夜間有照明、柏油道路乾燥無缺陷、無
    障礙物、視距良好，亦有道路交通事故調查報告表㈠及現場
    照片附卷可參（調字卷第53、95頁），依其情形並無不能注
    意之情事；然被告駕駛機車行駛於該路段時，本應注意車前
    狀況，依其於警詢所陳：我或許是因服用安眠藥導致精神不
    濟，昏昏沉沉間撞上系爭車輛等語（調字卷第49頁），可知
    被告駕駛機車上路，因精神不濟未注意車前狀況，並採取隨
    時必要之安全措施，致釀成本件事故，自有注意義務之違反
    。而李仲元駕駛系爭車輛暫停於路邊，亦應注意前揭規定，
    且依事故現場狀況，並無不能注意之情事，業如前述，而依
    其於警詢時所述：我載客至該處下車後，將車輛暫停在路邊
    下車消毒車輛，消毒完畢上車後突遭被告自左後側追撞等語
    （本院卷第51頁）；參以本件事故現場照片及現場圖（調字
    卷第53至55、93頁），顯示李仲元於本件事故時將車輛臨時
    停車在機慢車優先道上，距離路面邊緣達1.6至1.7公尺，未
    緊靠道路邊緣，致沿機慢車優先道行駛之被告自後追撞，釀
    成本件事故，同有注意義務之違反甚明。是本院審酌前開事
    故發生之情形、被告與李仲元各自違反道路交通規則之過失
    情節等一切情狀後，認被告與李仲元就本件事故之發生，應
    各負百分之70及百分之30之過失責任為適當。
　㈢次按因故意或過失，不法侵害他人之權利者，負損害賠償責
    任；汽車、機車或其他非依軌道行駛之動力車輛，在使用中
    加損害於他人者，駕駛人應賠償因此所生之損害；不法毀損
    他人之物者，被害人得請求賠償其物因毀損所減少之價額，
    民法第184條第1項前段、第191條之2前段、第196條分別定
    有明文。又民法第196條請求賠償物被毀損所減少之價額，
    得以修復費用為估定之標準，但以必要者為限，如修理材料
    以新品換舊品，應予折舊（最高法院77年度第9次民事庭會
    議決議意旨可資參照）。則系爭車輛因本件事故受損而支出
    修復費用40,150元（含工資費用13,900元、塗裝費用7,000
    元、零件費用19,250元），其中零件費用19,250元部分，既
    係以新品更換舊品，則於計算損害賠償數額時，自應扣除折
    舊部分始屬合理。查系爭車輛為109年2月出廠之營業用小客
    車，有行車執照在卷可參（調字卷第19頁），至本件事故發
    生時即109年9月12日止，已使用約8個月，依行政院所頒固
    定資產耐用年數表及固定資產折舊率之規定，系爭車輛之耐
    用年數為4年，按定率遞減法每年折舊1000分之438，參酌營
    利事業所得稅查核準則第95條第6項規定「固定資產提列折
    舊採用定率遞減法者，以1年為計算單位，其使用期間未滿1
     年者，按實際使用之月數相當於全年之比例計算之，不滿1
    月者，以1月計」計算之結果，系爭車輛零件經折舊後之殘
    值為13,629元【計算式：第1年折舊值為19,250元0.438（
    8/12）年=5,621元；第1年折舊後價值為19,250元-5,621元=
    13,629元】，加計毋庸計算折舊之工資費用13,900元及塗裝
    費用7,000元後，系爭車輛得請求之修復費用合計為34,529
    元，是原告此部分主張亦堪採認。　
　㈣再按損害之發生或擴大，被害人與有過失者，法院得減輕賠
    償金額或免除之；前開規定於被害人之代理人或使用人與有
    過失者，準用之，民法第217條第1項、第3項分別定有明文
    。此項規定之目的，在謀求加害人與被害人問之公平，故在
    裁判上法院得以職權減輕或免除之（最高法院85年台上字第
    1756號判決意旨參照）。而被害人將物交予他人管領，該物
    為第三人不法侵害時，對該物有管領力之人對於損害之發生
    與擴大，與有過失者，若使第三人全負損害賠償責任，亦失
    諸酷而有失公平，與被害人之代理人或使用人對於損害之發
    生與擴大，與有過失之情形，並無二致，法律本應同予規範
    ，惟因立法者疏於規範，致有法律漏洞存在，基於平等原則
    ，被害人將物交予他人管領，該物為第三人不法侵害時，如
    對該物有管領力之人對於損害之發生與擴大，與有過失者，
    自應類推適用民法第217條第3項規定，以彌補上開法律漏洞
    。查系爭車輛為瑞鴻公司所有，於本件事故發生時由李仲元
    駕駛，原告雖未舉證證明李仲元是否為瑞鴻公司之代理人或
    使用人，然依系爭車輛為營業用小客車、李仲元持有職業小
    型車駕駛執照等情（行車執照、駕駛執照及車輛照片見調字
    卷第19、71頁）；及李仲元於警詢中自述：我於事故前從桃
    園機場出發，載客到事故地點讓乘客下車等語（調查筆錄見
    調字卷第51頁）可知，李仲元應為獲瑞鴻公司同意，駕駛系
    爭車輛經營計程車業務，就系爭車輛有管領力之人。而李仲
    元與被告就本件事故之發生應各負百分之30及百分之70之過
    失責任，業經本院認定如上，揆諸前揭說明，本件應類推適
    用民法第217條第3項規定，由瑞鴻公司承擔李仲元部分之過
    失責任。準此，系爭車輛之損害金額經依前揭過失比例相抵
    ，減輕被告百分之30之賠償金額後為24,170元【計算式：34
    ,529元×（1-百分之30）＝24,170元（元以下四捨五入）】。
　㈤末按被保險人因保險人應負保險責任之損失發生，而對於第
    三人有損失賠償請求權者，保險人得於給付賠償金額後，代
    位行使被保險人對於第三人之請求權。但其所請求之數額，
    以不逾賠償金額為限，保險法第53條第1項亦規定甚明。故
    保險人代位被害人請求損害賠償時，如其損害額超過或等於
    保險人已給付之賠償金額，固得就其賠償之範圍，代位請求
    賠償，如其損害額小於保險人已給付之賠償金額，則保險人
    所得代位請求者，應祇以該損害額為限（最高法院65年台上
    字第2908號判決參照）。查被告因未注意車前狀況致發生本
    件事故，造成原告所承保之系爭機車損壞，原告已賠付系爭
    機車修復費用40,150元（經扣除零件折舊後為34,529元），
    原告自得於該給付之賠償金額範圍內，代位瑞鴻公司向被告
    行使侵權行為損害賠償請求權。而被告與瑞鴻公司就本件事
    故之發生應各負擔百分之70及百分之30之過失責任，故被告
    對瑞鴻公司之賠償責任，亦以減輕百分之30為適當，經過失
    相抵結果，瑞鴻公司得請求被告賠償之金額為24,170元，業
    如前述，揆諸前揭判決意旨，本件原告得代位瑞鴻公司請求
    被告賠償之金額即為24,170元，逾此範圍之請求，則無理由
    。
四、綜上所述，原告依保險法第53條第1項、民法第184條第1項
    前段、第191條之2規定，請求被告給付24,170元，及自起訴
    狀繕本送達翌日即111年7月11日（調字卷第111頁）起至清
    償日止，按週年利率百分之5計算之利息，為有理由，應予
    准許，逾此範圍之請求，則無理由，應予駁回。　　
五、本件訴訟費用為原告支出之第一審裁判費1,000元，經審酌
    兩造勝敗比例，認由被告負擔百分之70，原告負擔百分之30
    為適當，爰依民事訴訟法第87條第1項規定，依職權確定兩
    造應負擔之訴訟費用額如主文第3項所示。
六、本件係屬民事訴訟法第436條之8第1項規定適用小額訴訟程
    序所為被告部分敗訴之判決，爰依同法第436條之20規定，
    就原告勝訴部分依職權宣告假執行如主文第4項所示。
七、訴訟費用負擔之依據：民事訴訟法第79條。
中　　華　　民　　國　　111 　年　　11　　月　　23　　日
                    臺南簡易庭  法  官  陳䊹伊
以上正本係照原本作成。
如不服本判決，應於送達後20日內，向本院提出上訴狀並表明上
訴理由，如於本判決宣示後送達前提起上訴者，應於判決送達後
20日內補提上訴理由書（須附繕本）。
對於小額程序之第一審判決之上訴，非以其違背法令之理由，不
得為之。且上訴狀內應記載表明（一）原判決所違背之法令及其
具體內容。（二）依訴訟資料可認為原判決有違背法令之具體事
實。
中　　華　　民　　國　　111 　年　　11　　月　　23　　日
                                書記官  王美韻